【裁判字號】    95,訴,655
【裁判日期】    950606
【裁判案由】    請求塗銷動產抵押權設定登記
【裁判全文】
臺灣臺南地方法院民事裁定               95年度訴字第655號
原      告  鼎誠通運有限公司
法定代理人  丙○○
被      告  新鑫股份有限公司
法定代理人  乙○○
訴訟代理人  甲○○
上列當事人間請求請求塗銷動產抵押權設定登記事件，本院裁定
如下：
    主  文
本件移送臺灣臺北地方法院。
    理    由
一、按當事人得以合意定第一審管轄法院；訴訟之全部或一部，
    法院認為無管轄權者，依原告聲請或依職權以裁定移送其管
    轄法院，民事訴訟法第二十四條第一項前段、第二十八條第
    一項分別定有明文。
二、原告起訴主張其以新臺幣（下同）三百一十萬元向訴外人仁
    智交通企業股份有限公司（下稱仁智公司）購買車號Ａ二─
    六六三號、Ａ二─六六五號營業用大客車，並約定仁智公司
    於原告給付車款完畢，即應向被告償還該二輛車之貸款，塗
    銷動產抵押權登記，並將該二輛車過戶登記予原告，嗣原告
    支付車款完畢，於九十四年一月間要求仁智公司辦理過戶，
    仁智公司即依被告計算之金額，匯款一百四十八萬元予被告
    ，清償該二輛車之貸款，惟被告收款後，以仁智公司尚有其
    他車輛貸款未清償為由，僅同意塗銷車號Ａ二─六六三號大
    客車之動產抵押權登記，而未塗銷車號Ａ二─六六五號大客
    車之動產抵押權登記，因仁智公司怠於請求被告塗銷車號Ａ
    二─六六五號大客車之動產抵押權登記，致無法履行將車號
    Ａ二─六六五號大客車過戶予原告之義務，原告為保全其對
    仁智公司之債權，自得以自己之名義，代位請求被告塗銷塗
    銷車號Ａ二─六六五號大客車之動產抵押權登記，爰依民法
    第二百四十二條之規定，提起本件訴訟等語。
三、經查：依卷附被告所提出其與仁智公司就上開二輛大客車所
    簽訂之動產抵押契約書第十四條已明文約定：有關本契約之
    爭執涉訟，雙方及連帶保證人同意以臺北地方法院為第一審
    管轄法院（見本院卷第三三頁），本件原告既主張依民法第
    二百四十二條代位之法律關係，代位行使仁智公司對被告之
    請求權，則被告所得對抗仁智公司之事由，不論是實體上之
    抗辯或訴訟法上之抗辯，均得用以對抗原告（最高法院八十
    七年度台抗字第六三○號裁判意旨參照），是則被告與仁智
    公司就本案動產抵押設定契約，既有合意管轄之約定，原告
    即應受上開合意管轄約定之拘束。又被告主事務所係設臺北
    市大安區○○○路○段二號三樓之一，有被告公司變更登記
    表在卷可按（見本院卷第一八頁），依民事訴訟法第二條第
    一項之規定，亦應由臺灣臺北地方法院管轄。且被告於第一
    次言詞辯論期日前已具狀為管轄之抗辯（見本院卷第一七頁
    ），復於本院九十五年六月一日第一次言詞辯論期日到庭再
    為管轄之抗辯（見本院卷第二八頁），亦不生應訴管轄之情
    事。綜上，本院就本件無管轄權，茲原告向無管轄權之本院
    起訴，顯係違誤，爰依職權將本件移送於管轄之臺灣臺北地
    方法院。
四、依民事訴訟法第二十八條第一項，裁定如主文。
中    華    民    國    95    年    6     月    6     日
                  民事第一庭    法  官  林欣玲
以上正本係照原本作成。
如對本裁定抗告須於裁定送達後10日內向本院提出抗告狀，並應
繳納抗告費新台幣1,000元整。
中    華    民    國    95    年    6     月    6     日
                                書記官  謝育錚


司法院資訊處製作；財團法人民間司法改革基金會備份。
